臺灣高等法院刑事判決　　　　　　　　　96年度軍上字第11號
上　訴　人
即　被　告　甲○○
上列上訴人因違反職役職責案件，不服國防部高等軍事法院95年
上訴字第94號，中華民國95年12月20日第二審判決（起訴案號：
國防部北部地方軍事法院檢察署95年偵緝字第64號），提起上訴
，本院判決如下：
    主  文
上訴駁回。
    理  由
一、按當事人不服高等軍事法院宣告有期徒刑之上訴判決者，得
    以判決違背法令為理由，向高等法院提起上訴；上訴最高法
    院或高等法院之案件，準用刑事訴訟法關於上訴第三審之規
    定，軍事審判法第181條第5項、第206條第1項但書分別定有
    明文，是本院受理有關軍事法院移送審判之上訴案件，應依
    刑事訴訟法關於上訴第三審之規定。而提起第三審上訴，應
    以原判決違背法令為理由，係屬法定要件。如果上訴理由狀
　　並未依據卷內訴訟資料，具體指摘原判決不適用何種法則或
  　如何適用不當，自應認其上訴為違背法律上之程式，予以駁
    回。或上訴理由狀，雖指摘原判決有違背法令，但未指明原
    判決有如何違法事由之具體情事，僅泛言有何條款之違法而
    無具體情事，或顯與法律規定得為第三審上訴理由之違法情
    形不相適合者，均應認其上訴為違背法律上之程式，予以駁
    回（最高法院76年台上字第5771號判例可資參照）。
二、本件上訴意旨略以：(一)陸海空軍刑法第39條第1項前段之「
    意圖長期脫免職役而離去職役」罪，需以行為人具有永久結
    束職役關係而離去所屬部隊或單位之決心為必要，如僅短暫
    離去，則難逕以該罪相繩。(二)被告係因感情因素及因任務分
    配不公等，暫時無法適應部隊生活而萌生短暫離去職役之意
    圖，且被告於離去職役前，先聯絡連長續假，後並稟報母親
    ，足認被告確有返營之心。再者，一般欲長期脫免職役者，
    均具經濟自主、獨立居住之能力，惟被告尚仰賴友人短暫接
    濟以維生活，實無長期脫免職役之準備及意圖。原判決未加
    審究，逕認被告有「長期脫免職役之意圖」，並量處上訴人
    有期徒刑一年，認事用法顯有判決違背法令之情形，為此提
    起第三審上訴云云。
三、本件原判決維持第一審論處上訴人甲○○以意圖長期脫免職
    役而離去職役罪，處有期徒刑一年，駁回上訴人在第二審之
    上訴，係以被告業已坦白承認其於95年8月20日晚上9時許，
    本應返營銷假，但因與女友吵架之感情因素及個人不適應部
    隊生活為由，逾假未歸而離去職役之事實不諱。雖其否認有
    長期脫免職役之意圖，惟審酌被告於偵查時供稱：我逾假未
    歸，知道單位在找我，我害怕返營，我打電話跟班長說我不
    回單位... 我有答應副連長要回去，但還是沒有回去；於一
    審亦供稱：因部隊生活我無法適應，就讓我想離開部隊等語
    。(二)上尉輔導長陳彥璋於原審證稱：被告曾向我反應部隊任
    務分配不均及感情上之問題，他都能接受... 被告離去職役
    當天，連長森中山有聯絡到他，他表示要續假，但連長未准
    ，他還是沒回來。(三)被告母親吳心韻於原審證稱：我有勸被
    告歸隊，他有答應，但一直都沒有回去... 之後他有打電話
    跟我說，他時間到就會回部隊，被告都沒有具體講明返營之
    時間，至於「時間到」的意思應該是他自己的想法等語，以
    及被告於請假未准仍滯留營外，除無具體返營時間與行為，
    復無任何不能返營或向軍憲警機關投案之事由，足徵被告主
    觀上已萌長期脫免職役之意圖，並審酌其經憲兵隊緝獲到案
    、逃亡期間未犯他罪、犯後顯見悔意等一切情狀，認第一審
    判處被告有期徒刑一年，認事用法及量刑並無不當，而駁回
    被告第二審之上訴。從形式上觀察，原判決並無何違背法令
    之情形存在。而被告上訴理由，僅空言爭執何謂「長期脫免
    意圖」，而其並不符合該項要件；然上訴人是否具有該意圖
    ，乃事實審法院取捨證據、認定事實之職權行使，難謂有何
    違背法令可言。上訴意旨未依據卷內訴訟資料，具體指摘原
　　判決不適用何種法則或如何適用不當，乃徒憑己見，就原判
　  決已論斷說明之事項，重為事實之爭辯，任指原判決有上訴
    意旨指摘之違誤，核與前揭法律所示得為第三審上訴理由之
    違法情形不相適合。其上訴自屬違背法律上之程式，應予駁
    回。
據上論斷，應依軍事審判法第206條第1項但書，刑事訴訟法第39
5條前段，判決如主文。
中　　華　　民　　國　　96　　年　　 4　　月　　18　　日
                　刑事第三庭　審判長法　官　許國宏
                                　　法　官　楊貴志
                                　　法　官　朱光仁
以上正本證明與原本無異。
不得上訴。
                                　　書記官　王宜玲
中　　華　　民　　國　　96　　年　　4 　　月　　23　　日
